【裁判字號】    98,交易,41
【裁判日期】    981021
【裁判案由】    過失致死
【裁判全文】
臺灣臺東地方法院刑事判決              98年度交易字第41號
公  訴  人  臺灣臺東地方法院檢察署檢察官
被      告  丙○○○
上列被告因過失致死案件，經檢察官提起公訴（98年度偵字第
1062號），被告於準備程序中為有罪之陳述，經本院合議庭裁定
以簡式審判程序審理，判決如下：
    主  文
丙○○○因過失致人於死，處有期徒刑拾月。
    犯罪事實
一、丙○○○未經考領合格之機車駕駛執照，竟於民國98年1月
    25日晚上，騎乘林國盛所有車牌號碼PUJ-800號重型機車，
    沿臺東縣成功鎮○○○○○路由南往北方向行駛，於同日晚上
    9時15分許，行經臺東縣成功鎮○○○○○路125公里處時，原
    應注意車前狀況，隨時採取必要之安全措施，而依當時天候
    為陰、夜間有照明、道路平直、柏油路面乾燥、無缺陷及障
    礙物、視距良好等情形，並無不能注意之情事，竟疏未注意
    保持適當距離，不慎撞及同向前方乘坐輪椅之林榮顯，致林
    榮顯彈出輪椅倒地而受有臉、頭皮及頸部多處挫傷及肩部挫
    傷等傷害，經送行政院衛生署臺東醫院（以下簡稱署立臺東
    醫院）成功分院急救，因傷勢嚴重，轉送署立臺東醫院救治
    ，延至98年2月6日上午3時40 分許，因併發十二指腸潰瘍、
    穿孔致腹膜炎，最後因敗血性休克及多器官衰竭不治死亡。
    丙○○○於有偵查權之員警發覺上開犯行前，自行向現場處
    理員警當場承認為肇事人並申告上開行為而接受裁判，始悉
    上情。
二、案經臺東縣警察局成功分局報請臺灣臺東地方法院檢察署檢
    察官相驗後簽分偵查起訴。
    理  由
一、本件被告丙○○○所犯係死刑、無期徒刑或最輕本刑為3年
    以上有期徒刑或高等法院管轄第一審案件以外之罪，其於準
    備程序進行中，先就被訴事實為有罪之陳述，經本院告知簡
    式審判程序之旨，並聽取檢察官及被告之意見後，經合議庭
    裁定由受命法官獨任進行簡式審判程序，是依刑事訴訟法第
    273條之2規定，本件之證據調查，不受同法第159條第1項、
    第161條之2、第161條之3、第163條之1及第164條至第170條
    規定之限制，合先敘明。
二、上揭犯罪事實，迭據被告於警詢、偵訊及本院審理中坦白承
    認（見相驗卷第3至4、24至25、235頁及本院卷第17頁），
    核與被害人林榮顯之女乙○○、被害人之兄林榮聲分別於警
    詢及偵查中所指述被害人之受傷及死亡等情節大致相符（見
    相驗卷第4至5、26至29頁)，並有臺東縣警察局道路交通事
    故現場圖、道路交通事故調查報告表（一）（二）、交通事
    故談話紀錄表、被告呼氣酒精濃度檢測單、被害人酒精測定
    紀錄表、臺東縣警察局舉發違反道路交通管理事件通知單、
    道路交通事故肇事人自首情形紀錄表、機車駕駛人證號查詢
    畫面、重型機車車籍車號查詢畫面各1份及肇事現場照片12
    張在卷可稽，且經臺灣臺東地方法院檢察署檢察官於98年2
    月7日親至現場勘驗屬實，製有勘驗筆錄1份在卷可資佐證（
    見相驗卷第5至20、30頁）。而被害人確因本件車禍致受有
    臉、頭皮及頸部多處挫傷及肩部挫傷等傷害，經送署立臺東
    醫院成功分院急救，因傷勢嚴重，轉送署立臺東醫院救治，
    延至98年2月6日上午3時40分許，因併發十二指腸潰瘍、穿
    孔致腹膜炎，最後因敗血性休克及多器官衰竭不治死亡之事
    實，亦有署立臺東醫院成功分院及署立臺東醫院病歷表影本
    各1份在卷可稽（見相驗卷第50至156頁），並經臺灣臺東地
    方法院檢察署檢察官督同檢驗員相驗、法醫師解剖並鑑定死
    因，製有相驗筆錄、臺灣臺東地方法院檢察署法醫檢驗報告
    書、相驗屍體證明書、相驗及解剖照片等件附卷足稽（見相
    驗卷第23至41、45、164至213、237頁），復經法務部法醫
    研究所鑑定死因屬實，有該所98年4月15日法醫理字第09800
    00936號函及所檢附之法醫研究所（98）醫鑑字第098110058
    9號鑑定書1份附卷足憑（見相驗卷第222至230頁），足徵被
    告上開任意性自白與事實相符。
三、按汽車行駛時，駕駛人應注意車前狀況，並隨時採取必要之
    安全措施，道路交通安全規則第94條第3項定有明文。經查
    ：被告於上揭時、地駕車行經上開路口時，自應遵守前揭道
    路交通安全規則之規定，注意車前狀況並隨時採取必要之安
    全措施，而本件交通事故發生當時天候為陰，夜間有照明，
    ，其所行經之上開柏油路面乾燥、無缺陷、無障礙物，視距
    良好，此有上開道路交通事故調查報告表（一）、（二）各
    1 份在卷可憑（見相驗卷第13至14頁），被告於應注意、能
    注意情況下，竟疏未注意遵守上開道路交通安全規則之規定
    ，足證其就本件車禍事故之發生顯有過失無訛。又本件被害
    人之死亡係因本件交通事故所致，而本件交通事故復因被告
    前開過失行為所致，是本件被告之過失肇事行為與被害人之
    死亡結果間，具有相當因果關係，被告自應就其過失行為負
    責。本件事證明確，被告犯行洵堪認定，應予依法論科。
四、按刑法上所謂業務，係指個人基於其社會地位繼續反覆所執
    行之事務，包括主要業務及其附隨之準備工作與輔助事務在
    內。此項附隨之事務，並非漫無限制，必須與其主要業務有
    直接、密切之關係者，始可包含在業務概念中，而認其屬業
    務之範圍（最高法院89年台上字第8075號判例可資參照）。
    查被告平日以擺攤賣麵為生，於本件車禍事故發生之際，係
    騎乘上開機車前往拜訪友人，業據被告陳明在卷（見警卷第
    3頁及本院卷第36頁），是被告騎乘上開機車並非與其業務
    直接相關之反覆事務，尚非從事駕駛業務之人，核其所為，
    係犯刑法第276條第1項之過失致死罪。又被告於本件行為時
    並未領有駕駛執照乙情，業經其供明在卷（見相驗卷第3頁
    背面），並有機車駕駛人證號查詢畫面1紙附卷可參（見相
    驗卷第9頁），是被告於本件行為時並無駕駛執照，而其無
    駕駛執照駕車致被害人傷亡，應依道路交通管理處罰條例第
    86條第1項之規定加重其刑。又本件係報案人或勤指中心轉
    來資料未報明肇事人姓名，處理人員前往現場處理時，肇事
    人在場，並當場承認為肇事人，此有臺東縣警察局成功分局
    員警田金漢所製作之肇事人自首情形紀錄表1份在卷可稽（
    見相驗卷第8頁），是被告於有偵查權之警員發覺上開犯行
    之犯罪人前，自行向現場處理警員申告上開犯行，並隨同警
    員到案及接受審判，符合自首之規定，應依刑法第62條前段
    之規定，減輕其刑，並依法先加後減之。至被害人於本件肇
    事地點所在位置既係慢車道，而非「快車道」，此有上開道
    路交通事故調查報告表1份在卷可憑（見相驗卷第13頁），
    且本件被告肇事時有無照駕車之違規事實，業如上述，難謂
    其係依規定駕車行駛，自無道路交通管理處罰條例第86條第
    2 項減刑規定之適用，附此敘明。爰審酌被告未曾受有期徒
    刑以上刑之宣告，此有臺灣高等法院被告全國前案紀錄表在
    卷可稽，其無駕駛執照駕車，並因疏未注意車前狀況之過失
    而致被害人死亡，造成被害人家屬哀慟逾恆，經久亦無以平
    息、彌補，犯罪所生危害甚鉅，且迄今尚未能與被害人家屬
    達成和解，惟念及被告於行為之際年逾60歲，且於犯後尚能
    坦承犯行，兼衡酌其品行、手段、行為次數、生活狀況、智
    識程度不高等一切情狀，量處如主文所示之刑，以示儆懲。
據上論斷，應依刑事訴訟法第273條之1第1項、第299條第1項前
段，道路交通管理處罰條例第86條第1項，刑法第276條第1項、
第62條前段，刑法施行法第1條之1第1項、第2項前段，判決如主
文。
本案經檢察官甲○○到庭執行職務。
中    華    民    國    98    年    10    月    21    日
                  交通法庭  法  官  彭凱璐
以上正本證明與原本無異。
如不服本判決應於收受送達後10日內向本院提出上訴書狀，並應
敘述具體理由；其未敘述上訴理由者，應於上訴期間屆滿後20日
內向本院補提理由書（均須按他造當事人之人數附繕本）。「切
勿逕送上級法院」。告訴人或被害人對於本判決如有不服，請書
具不服之理由狀，請求檢察官上訴者，其上訴期間之計算係以檢
察官收受判決正本之日期為準。
                            書記官  陳憶萱
中    華    民    國    98    年    10    月    22    日
附錄論罪科刑法條：
中華民國刑法第276條
因過失致人於死者，處2年以下有期徒刑、拘役或2千元以下罰金
。
從事業務之人，因業務上之過失犯前項之罪者，處5年以下有期
徒刑或拘役，得併科3千元以下罰金。


司法院資訊處製作；財團法人民間司法改革基金會備份。
